【裁判字號】    95,勞簡抗,1
【裁判日期】    950428
【裁判案由】    給付資遣費
【裁判全文】
臺灣臺南地方法院民事裁定             95年度勞簡抗字第1號
抗  告  人  甲○○
相  對  人  丙○○○科技股份有限公司
法定代理人  乙○○
上列當事人間請求給付資遣費事件，抗告人對於民國95年2月23
日本院新市簡易庭94年度新勞簡字第2號裁定提起抗告，本院裁
定如下：
    主  文
原裁定廢棄。
    理  由
一、本件抗告人抗告意旨略以：
（一）抗告人為訴之追加，並未妨礙相對人之訴訟權。
  １、相對人於原審第一次開庭審理時，矢口宣稱相對人並未資
      遣抗告人，是抗告人自行離職，且本案抗告人並不符合得
      依勞動基準法之規定予以資遣之情形云云，惟相對人於原
      審第二次開庭審理時，卻又宣稱已合法開除抗告人，故相
      對人毋庸給付抗告人任何資遣費云云。
  ２、惟查，於符合依據勞動基準法第12條之列舉規定時，雇主
      始得不經預告終止契約，而本案相對人公司於原審之後開
      庭時改口明白表示相對人公司已開除抗告人，故毋庸給付
      資遣費云云，惟依勞動基準法本於保護弱勢勞工權益之意
      旨，於勞動基準法第12條明示於符合列舉情形下，始得不
      經預告終止勞動契約，故本案中相對人片面宣稱已合法開
      除抗告人，並否認其曾資遣抗告人，故其開除行為是否合
      法，仍待原審根據相關之證據資料予以實體認定，故其是
      否已合法開除抗告人，仍容有爭議。
  ３、相對人於原審開庭時均主張未資遣抗告人，約第三次庭期
      時才又主張已合法開除抗告人，抗告人委任律師並當庭再
      次與相對人委任律師確認是否係主張未資遣抗告人而是主
      張已合法開除，相對人委任律師亦當庭為確認表示是主張
      合法開除抗告人，抗告人委任律師之後與抗告人說明後，
      始為訴之追加，實乃因相對人前後主張矛盾反覆，意損抗
      告人之權益，抗告人為保障自身權益提起追加之訴，實非
      原審所以為有意妨害相對人之防禦。
  ４、抗告人與相對人兩造間就僱傭契約之效力發生爭議，相對
      人於原審第一次開庭審理時主張未資遣抗告人，於原審之
      後庭期卻主張已合法開除抗告人，而抗告人原本起訴時係
      依據相對人與其達成之資遣協議向本院起訴主張相對人依
      法應給付抗告人資遣費，抗告人於原審第一次及第二次庭
      期均為相同之主張，惟相對人卻於原審審理時為前後矛盾
      之主張，故抗告人為因應實際之訴訟變動情形始為訴之追
      加，追加後聲明變更為先位聲明為：請求相對人給付工資
      新台幣729,600元；備位聲明為：依據資遣費契約，請求
      相對人應給付抗告人新台幣234,334元，抗告人係藉訴之
      追加保障抗告人實體法上所應享有之權益。
  ５、綜上所述，兩造間於原審訴訟之爭執，其結果不外乎相對
      人之開除行為是否具有合法性，僱傭關係是否仍有效存在
      及相對人依法應否給付抗告人資遣費等，若其開除不合法
      ，則依據相對人於訴訟上之主張，則兩造間之僱傭關係存
      在，抗告人自得依法主張工資之給付，而相對人與抗告人
      間均係就同一之僱傭關係行使攻擊、防禦之權利，故本案
      中，縱使抗告人為訴之追加，基本事實皆有同一性及相關
      性，亦不妨礙相對人之訴訟防禦權。
（二）抗告人之起訴主張與訴之追加之主張係基於同一之基礎事
      實，故訴訟進行中所得之訴訟資料仍可相互引用，並無延
      滯訴訟之虞。
  １、按民事訴訟法第255條第1項第2款之請求之基礎事實同一
      者，係指變更或追加之訴，與原訴之主要爭點有其共同性
      ，各請求利益之主張在社會生活上可認為同一或關聯，而
      就原請求之訴訟及證據資料於審理繼續進行，在相當程度
      範圍內，具有同一性或一體性，得期待於後請求之審理予
      以利用，俾先後二請求在同一程序得加以解決，避免重複
      審理。
  ２、本案相對人於原審審理時，前後為矛盾之主張，不但導致
      訴訟延滯，更可能導致不可能併存之訴訟結果，而抗告人
      與相對人於訴訟審理中始終針對雙方所簽訂之勞動契約進
      行訴訟上之攻防，其證據資料皆可就本案之主要爭點互相
      引用，更可避免抗告人於原審認定雙方間之僱傭契約繼續
      存在時，卻漏未主張工資時，又需重新起訴造成重覆審理
      之繁，況且本案抗告人向原審提起訴之追加後原審又已進
      行兩個庭期之審理，故抗告人提出訴之追加，並無延滯訴
      訟之虞。
（三）原審以兩造已就中止僱傭契約進行言詞辯論4次將近終結
      時，始行提起追加之訴，查原訴與追加之訴，資料無法共
      同運用，致以前所得之訴訟資料大半歸於徒勞，須重新另
      行蒐集訴訟資料，顯係意圖延滯訴訟而提起，且延滯相對
      人之防禦，故為保護相對人起見，抗告人為訴之追加，自
      屬不應准許，而駁回抗告人於原審訴之追加請求云云，容
      有爭議，顯非合法，又若駁回抗告人追加之訴，原審法院
      本即需對相對人是否合法開除抗告人先行認定，審理結果
      反而可能造成相對人並未資遣抗告人，但相對人開除抗告
      人並不合法，故抗告人此時又需另行起訴要求給付薪資，
      重新審理相對人開除抗告人是否合法，相同事實重覆審理
      ，造成司法資源浪費，實有不妥，爰提起抗告等語。並聲
      明：原裁定廢棄。
二、按僱用人與受雇人間因僱傭契約發生爭執者，除有民事訴訟
    法第406條第1項各款所定情形之一者外，於起訴前應先經法
    院調解。民事訴訟法第403條第1項第8款定有明文。又強制
    調解事件，當事人逕行起訴時，自以起訴視為調解之聲請，
    由法院進行調解程序，待調解不成立，法院方行訴訟程序。
    民事訴訟法第419條第4項亦有規定。另訴狀送達後，原告不
    得將原訴變更或追加他訴，民事訴訟法第255條第1項有所明
    文。上述法條規定之意旨，係在求訴訟之經濟，避免訴訟程
    序之延滯，兼保護被告之權益，以免被告之訴訟實施權遭致
    損害，然上述規定，係在求「訴訟程序」進行之順遂，及保
    障被告之「訴訟」實施權，因此，於調解程序，自不適用，
    蓋調解程序既僅係就當事人爭紛為協調之解決，尚未進入訴
    訟程序，聲請人縱使有所變更或追加其請求，尚無對訴訟程
    序延滯及損害相對人訴訟實施權之問題，因此，如於調解程
    序進行中，聲請人就其請求標的縱有所追加或變更，嗣行訴
    訟程序時，依據民事訴訟法第255條第1項第7款之規定，既
    不甚礙相對人（被告）之防禦及訴訟之終結，自無不許之理
    。
三、查兩造間於原審之給付資遣費訴訟，因屬民事訴訟法第403
    條第1項第8款僱用人與受僱人間因僱傭契約發生爭執之強制
    調解事件，原審乃先分案94年新勞簡調字第3號給付資遣費
    事件，進行調解程序，又原審自民國94年3月22日起至94年8
    月29日止，共進行4次調解程序，於94年8月29日調解程序調
    解不成立，方於94年8月30日分案94年度新勞簡字第2號給付
    資遣費事件，而於94年10月18日進行第1次言詞辯論程序，
    此有原審卷內所附調解程序筆錄、言詞辯論筆錄、卷面分案
    時間紀錄可據；而本件抗告人即原審調解聲請人就其請求追
    加變更為先位請求及備位聲明，係於94年8月29日調解程序
    筆錄時當庭提出予相對人即原審相對人，抗告人就其請求追
    加變更為先位請求及備位聲明當時，原審仍在行調解程序中
    ，依據上開陳述，自不甚礙相對人之防禦及訴訴之終結；因
    此，原審以抗告人為訴之追加，係在訴訟程序進行中，且係
    在原審已進行4次言詞辯論期日後，有礙訴訟之終結及損害
    相對人之訴訟實施權，而駁回抗告人之追加訴訟，與卷內事
    證並不相符，是原裁定內之理由即有不當。則抗告人抗告意
    旨據以指摘原裁定之理由有所不當，而提起本件抗告，即為
    有理由。自應由本院將原裁定廢棄，由原法院審酌上述理由
    而更為適當之處理。
四、另查，本件抗告人於原審對相對人提起給付資遣費請求，其
    請求之事實，係以相對人於93年11月12日資遣抗告人，兩造
    並訂立有資遣費給付約定（資遣費計算明細），抗告人依據
    勞動基準法第16條、第17條規定，請求相對人為資遣費之給
    付；嗣於調解程序進行中，相對人分別於94年3月2日及94年
    5月27日寄發存證信函予抗告人，以抗告人有違反相對人工
    作規則之事實，「開除」抗告人，並「撤銷」上開資遣費給
    付（資遣費計算明細）之意思表示，此有相對人94年3月2日
    、94年5月27日存證信函在原審卷可據；則原審於抗告人提
    起本訴之始，原所應審酌乃資遣費給付約定（資遣費計算明
    細）之真正，而毋庸審酌兩造間之勞動契約是否仍屬存在（
    因兩造均不爭執勞動契約是否仍存在），兩造之攻擊防禦方
    法亦在於此；嗣相對人既寄發存證信函撤銷資遣費給付（資
    遣費計算明細）之意思表示，並另主張抗告人與相對人間之
    勞動契約，已經相對人寄發上開存證信函為終止勞動契約之
    意思表示，且依據勞動基準法之終止勞動契約之規定，毋庸
    給付資遣費予抗告人，而相對人上開合法終止勞動契約之意
    思表示之抗辯又為抗告人所否認，則抗告人於嗣後之調解程
    序中主張兩造間勞動契約仍屬存在，相對人終止勞動契約之
    意思表示不合法，並據而於先位聲明請求相對人給付工資，
    乃係因應相對人於調解程序進行中所為終止勞動契約抗辯之
    訴訟行為，並不妨礙相對人之防禦；另相對人既已為終止勞
    動契約之意思表示之抗辯，而為抗告人所否認，兩造已就勞
    動契約關係是否仍存在發生新的爭執標的，則原審原即應另
    就兩造間勞動契約是否仍存在，相對人主張終止勞動契約之
    法定事由是否存在為審酌，則抗告人於先位聲明，請求法院
    於審認相對人未合法終止勞動契約時，兩造勞動契約仍屬存
    在時，依據原來勞動契約請求相對人給付工資，如兩造間之
    勞動契約已經終止，則依據勞動基準法之規定請求資遣費，
    兩造之攻擊防禦重點仍係在兩造間之勞動契約是否仍存在，
    並未增加原審應審認之事實，又證據資料更可共用，因此，
    抗告人於原審之追加，請求之基礎事實同一，更無甚礙訴訟
    之終結；況如原審不准抗告人之追加，則假設於原審法院認
    定兩造間勞動契約仍屬存在之情況下，而駁回抗告人之資遣
    費請求，抗告人仍應另行起訴，而另行起訴之受理法院，所
    應審酌者，仍係本案已經審酌之證據資料，則相同當事人間
    之相同糾紛，未能一次解決，顯未符訴訟經濟，亦在此敘明
    。
五、據上論結，本件抗告為有理由，應依民事訴訟法第436條之1
    第3項、第492條、第78條，裁定如主文。
中    華    民    國    95    年    4    月    28    日
                  民事第三庭    審判長法  官  張季芬
                                      法  官  郭貞秀
                                      法  官  陳杰正
以上正本證明與原本無異。
不得抗告。
中    華    民    國    95    年    5    月     1    日
                                      書記官  林賢慧


司法院資訊處製作；財團法人民間司法改革基金會備份。
